臺灣臺北地方法院刑事判決　　　　　　　　　　　　　九十三年度交易字第四五號
　　公　訴　人　臺灣臺北地方法院檢察署檢察官
　　被　　　告　甲○○
右列被告因過失傷害案件，經檢察官提起公訴（九十二年度偵字第六一三二號），本
院判決如左：
    主  文
甲○○因過失傷害人，處有期徒刑月，如易科罰金，以佰元折算壹日。
    事  實
一、甲○○於民國九十一年七月二十四日上午八時五十四分許（起訴書誤載為下午，
    應予更正），駕駛車號ＪＳ—三六一二號自小客車沿臺北市○○○道北往南外側
    車道行駛，於行經該隧道第四涵洞處，原應注意汽車在隧道內不得超車，且欲超
    越同一車道之前車時，須先按鳴喇叭或顯示燈光示意，俟前行車減速靠邊或以手
    勢、燈號表示允讓後，後行車始得超越，超越時並應顯示左方向燈並於前車左側
    保持半公尺以上之間隔超過，行至安全距離後，再顯示右方向燈駛入原行駛路線
    ，而依當時隧道內有燈光照明、路面無缺陷、無障礙物、視距良好等情，並無不
    能注意之情事，詎其非但於該隧道內貿然超越同車道前方由乙○○騎乘之車號Ｄ
    ＴＴ－四一三號輕機車，且於超越該機車時，亦疏未與該機車保持安全間隔，兩
    車因而發生擦撞，乙○○人車倒地，受有左踝骨折併脫臼、頸椎受傷併神經壓迫
    之傷害。甲○○於肇事後未被有偵查犯罪職權之機關或公務員發覺前，即主動向
    據報到場處理之台北市政府警察局中山分局交通分隊警員坦承肇事接受裁判。
二、案經乙○○訴由臺灣士林地方法院檢察署呈請臺灣高等法院檢察署檢察長核轉臺
    灣臺北地方法院檢察署檢察官偵查起訴。
    理  由
一、訊據被告甲○○固坦認於前揭時、地駕車與告訴人乙○○騎乘之機車發生車禍，
    致告訴人受傷等事實，惟矢口否認伊有過失，辯稱：伊確認告訴人機車左側之車
    道寬度供伊車通行方自後往前超越該機車，超車前有按鳴喇叭示警，伊車車頭已
    經超過該機車後，該機車方擦撞伊車右後車門部位，而伊車右後側之擦撞本非伊
    能注意到的，可能是告訴人之機車不穩方自行擦撞伊車，伊並無過失云云。經查
    ：
  (一)右揭犯罪事實，業據告訴人指訴綦詳（本院九十三年五月六日審判筆錄參照），
    並有道路交通事故調查報告表、道路交通事故補充資料表、交通事故談話紀錄表
    、現場及車損照片等件在卷可稽。告訴人因本件事故受有如事實欄所載之傷害，
    亦有新光吳火獅紀念醫院出具之診斷書附卷可參（偵卷第十三至十六頁、第十一
    頁參照）。
  (二)被告雖辯稱伊於超越告訴人之機車前有先確認該機車左側車道寬度尚可容伊車安
    全通過云云，然觀諸卷附現場圖，肇事路段同向有二車道，車道間繪有禁止變換
    車道之雙白實線，內、外側車道之寬度各僅有三點三公尺、三點六公尺，被告與
    告訴人之車同在肇事地點外側車道行駛，以該車道之寬度雖可容汽、機車同時併
    行，但併行二車均須注意保持安全間隔方不致於車行途中發生碰撞，更遑論若車
    速較快之汽車要超越同車道前方之機車，更應先以按鳴喇叭或顯示燈光之方式示
    警，俾提醒前車注意該欲超車之後車動態，而非自恃安全即一路呼嘯前行，以避
    免發生兩車併行時前車反應不及而發生碰撞之危險。道路交通安全規則第一百零
    一條第三至五款明確規定：「汽車欲超越同一車道之前車時，須先按鳴喇叭二單
    響或變換燈光一次，但不得連續密集按鳴喇叭或變換燈光迫使前車允讓」、「前
    行車駕駛人聞後行車按鳴喇叭或見後行車顯示超車燈光時，如車前路況無障礙，
    應即減速靠邊或表示允讓，並注意後行車超越時之行駛狀況」、「前行車減速靠
    邊或以手勢或亮右方向燈表示允讓後，後行車始得超越。超越時應顯示左方向燈
    並於前車左側保持半公尺以上之間隔超過，行至安全距離後，再顯示右方向燈駛
    入原行路線」，即明揭斯旨。
  (三)以卷附現場圖所示，本件事故後告訴人之機車在肇事路段外側車道留有長達十三
    點二公尺之刮地痕，該刮地痕起點距路緣及路中禁止變換車道線之垂直距離均為
    一點八公尺，由是可以推知告訴人之機車在與被告汽車發生碰撞倒地前，係在該
    車道中間行駛，斯時該機車左側車道寬度是否可容被告之汽車安全通過，已非無
    疑；告訴人另陳稱被告在超車前並未按鳴喇叭或顯示燈光示警，上情雖為被告所
    否認，辯稱伊超車時確實有按鳴喇叭，惟被告亦坦認：可能當時隧道內聲音吵雜
    ，故告訴人未聽聞喇叭聲，由是亦可推知在被告駕車超越告訴人之機車前，告訴
    人並無因查知被告欲超車企圖而向右靠邊或減速允讓之舉措，告訴人既係騎乘機
    車在車道中間正常行駛，被告於超車前復未能確認告訴人已查知伊車欲超車之動
    態而允讓，即於未能確實掌握兩車安全間距之情況下貿然前行超越該機車，致該
    車右後車門部位與該機車發生擦撞而肇事，伊對本件事故之發生為有過失甚明。
    被告徒以伊車並非車頭部位與機車發生擦撞，即謂係告訴人未與伊車保持安全間
    距而肇事，顯對前引交通安全法規之規定有所誤認，所辯實乏依據，要不足採。
    至被告另辯稱告訴人之機車與伊車擦撞後並未倒地，該機車係遭其他機車追撞一
    節，非但為告訴人所否認，被告亦自稱：當日兩車擦撞後伊車繼續前行駛出隧道
    ，伊未注意告訴人後方之機車是否已經跟上來等語，則伊空言指稱告訴人之機車
    於兩車擦撞後另遭他機車追撞，無非臆測之詞，亦無可取。
二、按汽車行經隧道時，不得超車；欲超越同一車道之前車時，須先按鳴喇叭二單響
    或變換燈光一次，但不得連續密集按鳴喇叭或變換燈光迫使前車允讓；前行車駕
    駛人聞後行車按鳴喇叭或見後行車顯示超車燈光時，如車前路況無障礙，應即減
    速靠邊或表示允讓，並注意後行車超越時之行駛狀況；前行車減速靠邊或以手勢
    或亮右方向燈表示允讓後，後行車始得超越。超越時應顯示左方向燈並於前車左
    側保持半公尺以上之間隔超過，行至安全距離後，再顯示右方向燈駛入原行路線
    ，道路交通安全規則第一百零一條第一款、第三至五款定有明文，被告為已考領
    駕照之駕駛人，對此實難諉稱不知。而依道路交通事故調查報告表所載，事發當
    時隧道內有燈光、道路無缺陷、無障礙物、視距良好，並無不能注意之情事，被
    告坦認本件事故係在伊自後往前超越告訴人之機車時發生，顯見被告非但無視前
    開交通安全法規規定，在隧道內貿然超車；且伊於超越該機車時，亦疏未與告訴
    人之機車保持安全間隔而肇事，伊對本件事故之發生為有過失，至為明確。臺北
    市車輛行車事故鑑定委員會對本件事故之肇因，亦認被告具有超車未保持行車安
    全間隔之過失，有該會九十二年十月二十四日北鑑審字第○九二三○三二九三○
    ○號鑑定意見書在卷足憑（偵卷第三十九至四十頁參照）。又被告之過失駕駛行
    為與告訴人因本件事故所受傷害間，具相當因果關係。綜上，本件事證明確，被
    告犯行堪予認定，應依法論科。
三、核被告所為，係犯刑法第二百八十四條第一項前段之過失傷害罪。被告於肇事後
    未被有偵查犯罪職權之機關或公務員發覺前，即主動向據報到場處理之臺北市政
    府警察局中山分局交通分隊警員坦承肇事，有警製自首調查表在卷可參（偵卷第
    十七頁參照），為對於未發覺之罪自首而接受裁判，應依刑法第六十二條前段規
    定減輕其刑。爰審酌被告之過失情節非甚嚴重、告訴人所受傷勢非屬輕微、被告
    迄未賠償告訴人所受損害等各項情狀，量處如主文所示之刑，並諭知易科罰金之
    折算標準，以資懲儆。
據上論斷，依刑事訴訟法第二百九十九條第一項前段，刑法第二百八十四條第一項前
段、第六十二條前段、第四十一條第一項前段，罰金罰鍰提高標準條例第一條前段、
第二條，判決如主文。
本案經檢察官蔡秋明到庭執行職務
中　　　華　　　民　　　國　　九十三　　年　　　五　　　月　　 二十 　　日
                                      臺灣臺北地方法院交通法庭
                                          審判長法　官  洪文慧
                                                法  官  鄧德倩
                                                法  官  陳婷玉
右正本證明與原本無異。
如不服本判決，應於判決送達後十日內，向本院提出上訴狀。
                                                書記官  陳弘文
中　　　華　　　民　　　國　　九十三　　年　　　五　　　月　　 二十 　　日
